臺灣高等法院刑事判決
上　訴　人
即　被　告　甲○○
指定辯護人　義務辯護人高素真律師
上列上訴人因強盜等案件，不服臺灣桃園地方法院92年訴字第14
29號，中華民國94年2月17日第一審判決（起訴案號：臺灣桃園
地方法院檢察署92年偵字第9232號、9749號、9949號、10024號
10029號、12399號、12934號、13787號、11517號），提起上訴
，經判決後，由最高法院第二次發回更審，本院判決如下：
    主  文
原判決撤銷。
甲○○共同意圖為自己不法之所有，攜帶兇器，以強暴至使不能
抗拒，而取他人之物，累犯，處有期徒刑柒年陸月。
    事  實
一、甲○○前犯偽造文書罪，經臺灣桃園地方法院87年訴字第14
    75號判決有期徒刑3月，再犯偽造文書罪，經本院89年上易
    字第1322號判決有期徒刑4月，該二罪所處之刑，經本院89
    年聲字第977號裁定應執行有期徒刑6月，於民國（下同）90
    年2月21日執行完畢。甲○○不知悔改，92年5月26日中午時
    分，乙○○為購買中古車，與甲○○在桃園縣龍潭鄉○○路
    上之某中古車行見面，甲○○因而知悉乙○○當日所駕駛之
    車輛為來路不明之贓車，且隨身攜有欲購買車輛之現金新臺
    幣（下同）84,000元，又於頸部尚佩戴有金項鍊1條。甲○
    ○竟心生不軌，於前開車輛買賣未果，而其另受乙○○之託
    欲前往桃園市合買毒品，與乙○○分手後，即以電話向2名
    年籍、姓名不詳分別年約30餘歲之成年男子（下稱二不詳姓
    名男子）告知上情，並與該二不詳姓名男子共同基於自己不
    法所有意圖之犯意聯絡，先由甲○○於當日下午4時許打電
    話給乙○○，佯稱：毒品已購得，二人相約在桃園縣平鎮市
    ○○路之大潤發大賣場所設停車場（下稱大潤發停車場）交
    付，引誘乙○○前往大潤發停車場。甲○○隨即駕車前往大
    潤發停車場附近之某加油站停車場等候該二名不詳姓名男子
    （當時甲○○之女友李婉婷亦與甲○○同往）。前開二不詳
    姓名男子中1名則先至甲○○車後行李箱拿取客觀上足以危
    害人之身體、生命之鋁製球棒1支後，俾做為強盜乙○○財
    物之工具，駕車載另一名男子前往大潤發停車場，見乙○○
    與其友林中平已到場，遂以有事與乙○○商談為由，先將林
    中平支開，再將乙○○押入車內，徒手毆打乙○○（此時尚
    乏證據認定乙○○已被毆打受傷），更以該球棒頂住乙○○
    頸部，以手機充電器之電線綑綁乙○○雙手，至使乙○○不
    能抗拒後，強取乙○○所攜帶之手提包1只（內含現金8萬4
    千元、手機2支、提款卡2張及駕照、身分證件等物）及其佩
    戴之金項鍊1條（據乙○○稱，價值約4萬餘元，檢察官根據
    乙○○於警詢所稱，認乙○○被強盜之財物為14萬元及項鍊
    1條），該二不詳姓名男子復對乙○○偽稱，係乙○○所駕
    駛贓車之車主，要求乙○○支付20萬元以為補償。惟因手持
    鋁製球棒之不詳男子，毒癮發作，遂將球棒交予另名不詳男
    子，離開現場前往甲○○車上注射毒品解癮，乙○○見僅餘
    1人看守，欲趁隙逃跑，甫逃出車門，該名不詳男子另行起
    意，持鋁製球棒追擊痛毆乙○○，致乙○○受有鼻樑挫瘀傷
    、鼻骨骨折、胸部挫傷、四肢多處挫腫傷等傷害，因乙○○
    向路人求助報警，該名不詳男子始罷手並與隨後返回現場之
    前開不詳男子迅速離開現場，前往與甲○○所約定地點呈報
    盜贓並一同逃逸。
二、案經乙○○告訴，由桃園縣政府警察局桃園分局報告臺灣桃
    園地方法院檢察署檢察官偵查起訴。
    理  由
一、上訴人即被告甲○○矢口否認有上揭強盜等犯行，辯稱：沒
    有這回事，當天伊與被害人乙○○約在那裡是因為要一起購
    買毒品，伊確實叫朋友拿毒品給乙○○，但伊不知道伊朋友
    做的事情，伊沒有指使人去強盜被害人乙○○，當天伊與乙
    ○○於中古車行碰面後，乙○○拿2,000元要與伊合買安非
    他命，後來到下午4、5點時，乙○○打電話給伊，確認安非
    他命買到了，就約在大潤發見面，後來乙○○又來電稱，其
    開贓車被車主發現，對方要求20萬元，要伊幫忙處理，對方
    也有帶鋁棒到伊車上，出示乙○○之證件，問伊要不要幫乙
    ○○處理，且乙○○前後指訴不一，無可採信，再縱依李婉
    婷所證，伊僅要求同夥假裝車主而為恐嚇取財之行為，並無
    強盜之犯意，否則不會於事後還問，為何搞到都是血，並交
    代同夥交付海洛因給乙○○，該2名同夥自行變更犯意而為
    強盜，尚非伊所應負責，且證人李婉婷並未看見乙○○被搶
    的現金及項鍊，復無其他證據證明乙○○於當日確有項鍊、
    現金遭搶云云。
二、經查：
  (一)證人即告訴人乙○○於原審及本院前審審理時證述：當天伊
    接到甲○○之電話約在大潤發停車場，遂請林中平載伊前往
    ，有1台灰色轎車開到伊旁邊，兩人下車叫林中平離開，其
    中1人拿鋁棒，那支鋁棒伊在甲○○車上有看過，且伊曾經
    使用過，該兩人一下車就打伊，並將伊推進車內後座，1人
    以鋁棒頂住伊的脖子，另1人以手機充電器的電線綑綁伊，2
    人拿走伊的手提包，及脖子上的金項鍊，當時手提包內有現
    金84,000元、手機2支、提款卡2張，駕照、身分證件，該2
    人尚嫌不足，要求伊再提出20萬，後來其中1人下車，伊趁
    車上僅1人就衝下車，此時伊有看到該下車之人站在加油站
    旁停車場甲○○的車旁，與甲○○講話，李婉婷站在車前，
    後來另一名持鋁棒的人追出車外，並以鋁棒猛打伊頭部，伊
    請路人報警，另外1位搶匪看到這情形就趕快回來，就叫持
    鋁棒的人上車，他們剛開走警察就來了等語（見原審94年1
    月20日審判筆錄、本院前審95年2月23日審判筆錄）。
  (二)證人李婉婷於原審及本院前審審理時證稱：92年5月26日甲
    ○○、乙○○有在車行碰頭，有聽見他們談買車的事，並約
    定要去拿毒品，後來2人有通電話，約在大潤發，伊與甲○
    ○前往大潤發旁邊加油站的停車場，到達停車場前，甲○○
    有在1通電話中提到乙○○身上有項鍊和錢，並說乙○○開
    的是贓車，要對方假裝是車主跟乙○○要錢，到達後，有1
    個男子到甲○○車上拿鋁棒，並跟甲○○說待會要假裝車主
    ，離開後10多分鐘又回來，身上有沾到血跡，這次該男子在
    車上很快打1針海洛因，甲○○並交代1包海洛因及針筒由該
    男子交給乙○○，該男子就再次下車離開，不久，伊就看見
    警車過來，伊和甲○○先離開一小段路，在路邊等，前開男
    子及另1名男子就過來坐上車，上車後男子拿了1個牛皮紙袋
    給甲○○，裡面有皮夾、手機還有乙○○的證件，甲○○有
    問事情的經過，為何搞到都是血，男子說要制伏乙○○，但
    乙○○反抗所以就動手等語（見同上審判筆錄）。
  (三)經核告訴人與證人李婉婷2人於本件案發當日，雖分別身處
    大潤發停車場及加油站停車場，然渠等所證述之該二名不詳
    人員出現及與被告電話聯絡情形，均相符合。雖乙○○未提
    及其與被告合買毒品及因駕駛贓車遭偽裝之車主要求賠償等
    情，然此或係乙○○恐涉及其他犯罪而遭追訴，故為有意之
    省略，自不影響告訴人指訴之正確性，參以證人李婉婷此部
    分證詞與其於原審92年12月5日準備程序及93年7月29日審理
    中之證述內容前後一致，並無出入，李婉婷與被告甲○○又
    曾為情侶關係，素無仇怨，衡情應無設詞誣陷之理，此外復
    有乙○○受傷之壢新醫院診斷證明書1紙在卷足資佐證。又
    證人即本件到場處理警員葉惠全亦於原審證稱：案發當日，
    伊到達現場，看見乙○○確有如診斷證明書所記載之傷勢等
    語（見原審卷93年7月29日審判筆錄），足見告訴人前開指
    訴應非憑空杜撰。
  (四)被告辯稱：乙○○所開贓車之車主曾持鋁棒及乙○○之證件
    到其車上要求處理云云。惟若如被告所辯，其所謂「贓車車
    主」挾持告訴人要求贖款，該人顯已涉犯擄人勒贖之重罪，
    豈有貿然前往被告車上自曝身分並自陷險境之可能？且被告
    既自稱其已拒絕告訴人之求助，自不可能告知其當時所在，
    該等「贓車車主」又如何憑空得知被告所在位置而能前往被
    告車上談判？被告上開所辯非但與常情有違，反益徵被告確
    有指使該二名不詳姓名之人假冒贓車車主，更足認證人李婉
    婷前開證述：不詳男子前往甲○○車上拿鋁棒，並於事後將
    乙○○證件交付予甲○○等情確與事實相符。
  (五)又告訴人自警詢至原審、本院前審審理中歷次皆陳述，與甲
    ○○約在大潤發停車場等候時，1轎車駛至其身旁，車上2人
    下車對其毆打，並將其推進車內後座，強盜其財物、證件後
    ，再要求其給付20萬元，審之告訴人與被告原為朋友關係，
    往來密切，甚至共犯竊盜、偽造文書、恐嚇取財案件多起（
    業經原審審結），情誼應非泛泛，證人李婉婷就此點亦證述
    在卷（見原審卷92年12月5日準備程序筆錄第9頁），若非確
    有其事，乙○○如何會誣陷被告甲○○。
  (六)又告訴人於92年5月26日本案發生後之同年月28日警詢時，
    陳稱強盜其財物之2不詳姓名男子係受被告指使（見偵字115
    17號卷第24、25頁），依其所陳，斯時乙○○主觀上已認知
    被告涉嫌強盜其財物；但卷附告訴人涉犯另案竊盜罪之警詢
    筆錄記載，告訴人自承與被告共同於桃園縣龜山鄉○○○路
    、平鎮市等地竊取他人所有之小客車、小貨車等，且各該車
    所有人指訴之失竊時間分別為92年5月30日及同年6月1日（
    見偵字12934號卷第11頁、第24頁、第104頁），如果屬實，
    告訴人苟於此前數日甫遭被告指使他人強盜其財物並將其毆
    打成傷，有無可能繼夥同被告共同為此部分多次竊盜犯行？
    惟本院前審審理時，經訊之告訴人陳稱：本案發生之前有共
    同竊盜，之後就沒有共同竊盜，伊當時懷疑本案與被告甲○
    ○有關，伊打電話給他，要他還伊證件，他回答說不知道，
    當時伊確實不敢認定是他，只是事後的調查將真相還原。（
    你於偵卷12934號曾經說過92年5、6月間與被告甲○○一起
    犯竊盜案是否正確？）時間已久，我忘記了（見更(一)審卷95
    年9月19日審理筆錄）。是前開自用小客車、小貨車等，縱
    各該車所有人指訴之失竊時間分別為92年5月30日及同年6
    月1日如前述，亦難認係被告與告訴人共同所竊取，而被告
    與告訴人亦未因各該竊盜案件遭法院判刑確定，告訴人前開
    有關與被告共同竊盜行為之供述是否真實，即無從查明，據
    此，尚無從採為有利於被告之認定。
  (七)又被告雖稱：證人李婉婷5月初就與伊感情不好，我們就分
    手了。不知道她為什麼這樣說云云（見更(一)卷95年9月19 日
    審理筆錄）。即證人李婉婷亦證稱：其曾為被告之女友，然
    自92年5月10日後，因被告另結新歡，且更換電話號碼，其
    即未再與被告同進出，亦無聯絡等語（見原審卷(一)第170頁
    ），二人所陳似相一致。然證人李婉婷於同年月26日事發時
    若未在場，其又如何為前述不利於被告之指述？且與告訴人
    所陳，若合符節，李婉婷所供與甲○○感情不睦一詞，應係
    證人李婉婷事後為脫免被告罪責之說詞，李婉婷事後所陳自
    92 年5月10日後即未與被告連絡云云，應為不實之言，而無
    可採信。
  (八)又告訴人確遭被告強盜現金84,000元、手機2支、提款卡2
    張、駕照、身分證件及金項鍊1條等物，業經告訴人於原審
    審理時證述明確（見前開原審審判筆錄），並據證人林中平
    於原審審理時證稱：當天乙○○在路上買檳榔及香煙時，伊
    看見乙○○從口袋拿出一疊錢，伊不知道有多少，且乙○○
    脖子上有很粗的金項鍊，乙○○有跟伊炫耀等語甚詳（見前
    開原審審判筆錄），另審諸被告係於中古車行與告訴人接觸
    後確定其攜有上開財物，始起意犯罪，此由被告於電話中告
    知同夥，乙○○有現金及項鍊一節可知，告訴人於本件案發
    當時確攜有上開財物無訛，告訴人指訴遭強盜上開財物，尚
    非無據，至證人李婉婷證述：該2名不詳男子僅攜帶1牛皮紙
    袋裝有皮夾、手機、乙○○之證件等物上車等語，是否係該
    2名不詳男子強盜後有所私藏，僅以部分贓物回報亦未可知
    ，惟此係被告與共犯間分配盜贓之問題，與告訴人究遭強盜
    若干財物之認定無涉。
  (九)其次，前開不詳男子持以毆打告訴人之鋁製球棒，係由被告
    所駕車輛行李箱所取得，已如前述，被告與該不詳男子謀劃
    偽裝贓車車主向告訴人索取賠償之餘，竟又提供該男子鋁製
    球棒，雖未明示其用途，惟就該男子嗣後因告訴人不從，而
    持該鋁棒施暴強取財物等情，自非不可預料且堪認此事實之
    發生並不違背其本意，被告具有強盜之不確定故意已可認定
    ；至該二名不詳姓名之人於甫見乙○○之際即予毆打，但不
    能證明該時乙○○業已受傷，至於乙○○嗣後因欲逃離，致
    遭不詳姓名其中之一人以球棒毆打，此部分係該人另行起意
    所為，不能證明被告就此在其共同謀議之範圍內，此由被告
    事後對於同夥毆打告訴人受傷之情形表示震驚之情節觀之即
    明，故就乙○○受傷部分，不能令被告負共同之責。
  (十)綜上所述，被告所辯尚非可採，本件事證已臻明確，被告聲
    請再傳喚證人李婉婷，核無必要，被告犯行堪以認定。
三、核被告所為，係犯刑法第330條第1項之攜帶兇器強盜罪。按
    刑法分則或刑事特別法中規定之結夥2人或結夥3人以上犯罪
    ，應以在場共同實施或在場分擔實施犯罪之人為限，而不包
    括同謀共同正犯在內。準此，如在場共同實施，或在場參與
    分擔實施強盜犯罪行為之人不及3人，縱加上同謀共同正犯
    後，刑法第28條所稱之共犯已達3人以上，但因在場共同或
    參與分擔實施強盜行為之人不及3人，仍不成立結夥三人以
    上強盜罪之共同正犯（最高法院93年度臺上字第553號判決
    意旨參照）。查本件於現場實施犯罪之人僅前開不詳男子2
    人，被告雖參與事前策劃及提供兇器，然未於現場共同實施
    或參與分擔實施，依上開說明，尚不成立結夥三人強盜罪，
    又被告已於本院審理時供稱，該二不詳姓名男子年約三十餘
    歲（見本院審判筆錄），被告與前開2名不詳男子間有犯意
    聯絡，推由該二人實施強盜罪之強暴取財之行為，被告為共
    謀正犯。末查被告有犯罪事實欄所載犯罪科刑及執行完畢之
    情，有本院被告全國前案紀錄表1件在卷可稽，其於受有期
    徒刑執行完畢後5年內再故意犯本件有期徒刑以上之罪，不
    論依修正前之刑法第47條，或修正後之刑法第47條第1項之
    規定，均構成累犯，對被告而言並無有利或不利之情形，自
    不生新舊法比較之問題，應逕依現行刑法第47條第1項，論
    以累犯，並加重其刑。
四、原審認被告事證明確，予以論罪科刑，固非無見，惟(一)該二
    不詳姓名男子之年齡究竟多少？原審未於理由欄載明其認定
    之依據，致事實之認定缺乏理由；(二)原審既認定被告非係共
    同正犯，乃又於理由欄記載被告就犯行有行為分擔；(三)原審
    於事實欄認定二不詳姓名男子先對乙○○要求賠償20 萬元
    ，因乙○○不從始毆打乙○○並強取乙○○財物，但於理由
    欄卻載明，該二不詳姓名男子先毆打乙○○，強盜乙○○財
    物後，再要乙○○支付20萬元，事實與理由不符，均有未洽
    ，被告上訴否認犯罪，固無可採，惟原判決既有上述不當之
    處，應予撤銷改判，爰審酌被告素行不良，竟不顧友誼，強
    盜告訴人，且犯後飾詞圖卸，顯乏悔悟之心等一切情狀，量
    處如主文所示之刑。另本件不詳男子所持之兇器鋁製球棒1
    支，未據扣案，亦無證據證明係被告所有，爰不諭知沒收，
    附此敘明。
據上論斷，應依刑事訴訟法第369條第1項前段、第364條、第299
條第1項前段，刑法第28條、第330條第1項、第2條第1項、第47
條第1項，判決如主文。
本案經檢察官劉斐玲到庭執行職務。
中　　華　　民　　國　　96　　年　　5 　　月　　15　　日
                  刑事第十一庭審判長法  官  張連財
                          　  　　　法　官  楊照男
　　                                法  官  林明俊
以上正本證明與原本無異。
如不服本判決，應於收受送達後10日內向本院提出上訴書狀，其
未敘述上訴之理由者並得於提起上訴後10日內向本院補提理由書
（均須按他造當事人之人數附繕本）。
  　                                書記官  蕭詩穎
中　　華　　民　　國　　96　　年　　5 　　月　　18　　日
附錄本案論罪科刑法條全文如下：
刑法第330條第1項
犯強盜罪而有第321條第1項各款情形之一者，處7年以上有期徒
刑。
前項之未遂犯罰之。
